臺灣高等法院刑事裁定
109年度抗字第598號
抗  告  人
即受 刑 人  劉展碩




上列抗告人即受刑人因聲請定其應執行刑案件，不服臺灣新北地
方法院中華民國109年3月24日裁定（109年度聲字第1068號），
提起抗告，本院裁定如下：
    主  文
原裁定撤銷。
劉展碩犯如附表所示各罪所處之刑，應執行有期徒刑參年。
    理  由
一、原裁定意旨略以：抗告人即受刑人劉展碩（下稱抗告人）因
    犯詐欺等案件，經法院先後判處如附表所示之刑，均經分別
    確定在案。茲檢察官依抗告人請求聲請定其應執行之刑，原
    審審核認聲請為正當，應定其應執行之刑，爰綜合斟酌其各
    罪犯罪行為之不法與罪責程度、對其施以矯正之必要性、刑
    罰邊際效應遞減、所生痛苦程度遞增及復歸社會之可能性等
    一切情狀，依刑事訴訟法第477 條第1 項、刑法第50條第2 
    項、第51條第5 款，定其應執行刑有期徒刑3年4月等語。
二、抗告意旨略以：抗告人所犯如附表所示之罪均為詐欺罪，犯
    罪期間為民國105年5月至107年4月，屬同期間內所為，因經
    檢察官先後起訴分別審判，對抗告人之權益難謂並無影響，
    抗告人均認罪並有悔意，請考量抗告人犯罪行為態樣、時間
    、家庭背景、年紀及受刑後重返社會化，予以妥適裁定，不
    致使抗告人因原裁定所受執行刑遠高於其所犯其餘同類之案
    件等語。
三、按裁判確定前犯數罪者，併合處罰之；數罪併罰，有二裁判
    以上者，依刑法第51條之規定，定其應執行之刑；又宣告多
    數有期徒刑者，於各刑中之最長期以上，各刑合併之刑期以
    下，定其刑期，但不得逾30年；刑法第50條第1 項本文、第
    53條及第51條第5 款分別定有明文。次按法律上屬於自由裁
    量之事項，有其外部性界限及內部性界限，並非概無拘束。
    依據法律之具體規定，法院應在其範圍選擇為適當之裁判者
    ，為外部性界限；而法院為裁判時，應考量法律之目的，及
    法律秩序之理念所在者，為內部性界限；法院為裁判時，二
    者均不得有所踰越。在數罪併罰，有二裁判以上，定其應執
    行之刑時，固屬於法院自由裁量之事項，然仍應受前揭外部
    性界限及內部性界限之拘束（最高法院93年度台非字第192
    號判決意旨參照）。又按數罪併罰定應執行之刑，係出於刑
    罰經濟與責罰相當之考量，並非予犯罪行為人或受刑人不當
    之利益，為一種特別的量刑過程，相較於刑法第57條所定科
    刑時應審酌之事項係對一般犯罪行為之裁量，定應執行刑之
    宣告乃對犯罪行為人本身及所犯各罪之總檢視，除應考量行
    為人所犯數罪反應出之人格特性，並應權衡審酌行為人之責
    任與整體刑法目的及相關刑事政策，在量刑權之法律拘束性
    原則下，依刑法第51條第5款之規定，採限制加重原則，以
    宣告各刑中之最長期為下限，各刑合併之刑期為上限，但最
    長不得逾30年，資為量刑自由裁量權之外部界限，並應受法
    秩序理念規範之比例原則、平等原則、責罰相當原則、重複
    評價禁止原則等自由裁量權之內部抽象價值要求界限之支配
    ，以使輕重得宜，罰當其責，俾符合法律授與裁量權之目的
    ，以區別數罪併罰與單純數罪之不同，兼顧刑罰衡平原則（
    最高法院100年度台抗字第440號裁定意旨參照）。是數罪併
    罰，分別宣告多數有期徒刑者，於各刑中之最長期以上，各
    刑合併之刑期以下，定其刑期，但不得逾30年，刑法第51條
    第5 款定有明文。乃因刑罰之科處，應以行為人之責任為基
    礎，考量人之生命有限，刑罰對被告造成之痛苦程度，係以
    刑度增加而生加乘效果，而非等比方式增加，如以實質累加
    方式執行，刑責恐將偏重過苛，不符現代刑事政策及刑罰之
    社會功能，故透過定應執行刑程式，採限制加重原則，授權
    法官綜合斟酌被告犯罪行為之不法與罪責程度、各罪彼此間
    之關聯性（例如數罪犯罪時間、空間、各行為所侵害法益之
    專屬性或同一性、數罪對法益侵害之加重效應等）、數罪所
    反應被告人格特性與傾向、對被告施以矯正之必要性等，妥
    適裁量最終具體應實現之刑罰，以符罪責相當之要求。因此
    ，法院於酌定執行刑時，應體察法律恤刑之目的，為妥適之
    裁量，俾符合實質平等原則（最高法院105年度台抗字第626
    號裁定意旨參照）。
四、經查：
（一）抗告人因詐欺等數罪，經臺灣新北地方法院、本院判處如
      附表編號1至5所示之刑，均經確定在案，有各該判決書及
      本院被告前案紀錄表附卷可稽。原審固於如附表編號1至5
      所示最長有期徒刑2年2月以上，各刑合併之刑度即有期徒
      刑3年8月以下，定抗告人如附表編號1至5所示之罪應執行
      有期徒刑3年4月，符合法定自由裁量之外部性界限，固非
      無見。
（二）惟抗告人所犯如附表編號1至5所示之罪，均為詐欺之犯罪
      ，揆諸上開說明，其所犯附表編號1至5各罪於併合處罰時
      ，責任非難重複之程度顯然為高，刑罰效果予以遞減，俾
      較符合以比例原則、平等原則、責罰相當原則、重複評價
      禁止原則為內涵之內部性界限，並審酌抗告人其犯數罪所
      反映的人格特性、所犯數罪之犯罪類型、所侵犯者於併合
      處罰時，其責任非難之程度、實現刑罰經濟的功能，暨數
      罪對法益侵害之加重效應等。原審未顧及抗告人所犯附表
      編號1至5所示各罪間彼此之關聯性、數罪對法益侵害之加
      重效應、罪數所反映之抗告人人格特性與犯罪傾向、對抗
      告人施以矯正之必要性等，定應執行刑有期徒刑3年4月，
      即難認與抗告人所犯各罪所侵害法益之總價值相當，亦難
      謂與裁量權應遵守之內部界限相契合，自有欠妥適。是抗
      告意旨認原裁定所定之應執行刑過重，非無理由。
（三）原裁定既有不當，即屬無可維持，應由本院撤銷，且為免
      發回原審法院重新裁定於刑事訴追執行效能無益，爰由本
      院自為裁定。查本件附表編號1至5所示之刑合於數罪併罰
      之要件，且抗告人已就不得易科罰金及得易科罰金之刑聲
      請合併定應執行刑，檢察官所請，於法尚無不合，本院並
      審酌抗告人所犯各罪之行為方式、危害情況、侵害之法益
      、犯罪次數，及整體犯罪非難評價等總體情狀，綜合判斷
      ，爰就如附表編號1至5所示各罪定其應執行之刑如主文第
      2項所示。
據上論斷，應依刑事訴訟法第413條、第477條第1項，刑法第50
條第1項但書、第2項、第53條、第51條第5 款，裁定如主文。 
中　　華　　民　　國　　109 　年　　4 　　月　　27　　日
                  刑事第十九庭審判長法　官  曾淑華
                                    法　官  陳文貴
                                    法　官  王美玲
以上正本證明與原本無異。
如不服本裁定，應於收受送達後5日內向本院提出抗告狀。
                                    書記官  李逸翔　　
中　　華　　民　　國　　109 　年　　4 　　月　　27　　日

附表：
編         號  1 2 3  罪         名  詐欺 詐欺 詐欺  宣    告    刑  有期徒刑3月，如易科罰金，以新臺幣1,000元折算1日 有期徒刑2年2月 有期徒刑5月，如易科罰金，以新臺幣1,000元折算1日  犯  罪  日  期  107.04.29 105.05.13～105.07.01 106.08.03 偵查(自訴)機關年  度  案  號  新北地檢107年度偵字第38057號 新北地檢106年度偵緝字第1488號 新北地檢107年度偵緝字第2569、2570號  最  後   事實審 法    院       新北地院       臺灣高院       新北地院  案    號 108年度審易字第516號 108年度上訴字第370號 108年度簡上字第152號  判決日期       108.04.25       108.04.30      108.07.24  確  定   判  決 法    院       新北地院       臺灣高院       新北地院  案    號 108年度審易字第516號 108年度上訴字第370號 108年度簡上字第152號  判    決確定日期       108.05.20       108.06.06      108.07.24 備           註  新北地檢108年度執字第10360號 新北地檢108年度執他字第1952號 新北地檢108年度執字第12194號   編號1至3所示各罪，前經新北地院以108年度聲字第4488號裁定應執行有期徒刑2年8月。   

編         號  4 5   罪         名  詐欺 詐欺   宣    告    刑  有期徒刑3月，如易科罰金，以新臺幣1,000元折算1日 有期徒刑7 月  犯  罪  日  期  106.03.31前某時許 106.03.31前某時許～106.04.13  偵查(自訴)機關年  度  案  號  新北地檢108年度偵字第27189號 新北地檢108年度偵字第27189號   最  後   事實審 法    院       新北地院       新北地院   案    號 108年度審易字第2778號 108年度審易字第2778號   判決日期       108.11.28       108.11.28   確  定   判  決 法    院       新北地院       新北地院   案    號 108年度審易字第2778號 108年度審易字第2778號   判    決確定日期       109.01.06       109.01.06  備           註  新北地檢109年度執字第1867號 新北地檢109年度執字第1868號